臺灣臺中地方法院刑事判決　　　　　　95年度重訴字第3557號
公　訴　人　臺灣臺中地方法院檢察署檢察官
被　　　告　戊○○
選任辯護人　廖志堯律師
被　　　告　己○○
　　　　　　　　　　　（現另案於臺灣臺中監獄執行中）
　　　　　　甲○○
　　　　　　　　　　　（現另案於臺灣臺中監獄執行中）
　　　　　　丁○○○
　　　　　　　　　　　（現另案於臺灣臺中監獄執行中）
上三人共同
選任辯護人　楊雯齡律師
被　　　告　丙○○
上　一　人
選任辯護人　常照倫律師
　　　　　　黃仕勳律師
被　　　告　辛○○
上　一　人
選任辯護人　楊俊樂律師
被　　　告　庚○○
上　一　人
選任辯護人　許漢鄰律師
上列被告等因擄人勒贖等案件，經檢察官提起公訴（九十五年度
偵字第二二五九五、二三八八七、二四七五八號），本院判決如
下：
    主    文
戊○○共同意圖勒贖而擄人，處有期徒刑玖年。扣案如附表一、
二所示之物品均沒收。
己○○共同意圖勒贖而擄人，處有期徒刑玖年，扣案如附表一、
二所示之物品均沒收；又共同未經許可持有手槍，處有期徒刑陸
年，併科罰金新幣拾貳萬元，罰金如易服勞役，以新臺幣壹仟元
折算壹日，扣案如附表一所示之物品沒收；又結夥三人以上攜帶
兇器竊盜，處有期徒刑柒月。應執行有期徒刑拾肆年壹月，併科
罰金新幣拾貳萬元，罰金如易服勞役，以新臺幣壹仟元折算壹日
，扣案之如附表一、二所示之物品均沒收。
甲○○共同意圖勒贖而擄人，處有期徒刑玖年，扣案如附表一、
二所示之物品均沒收；又共同未經許可持有手槍，處有期徒刑陸
年，併科罰金新幣拾貳萬元，罰金如易服勞役，以新臺幣壹仟元
折算壹日，扣案如附表一所示之物品沒收；又結夥三人以上攜帶
兇器竊盜，處有期徒刑柒月。應執行有期徒刑拾肆年壹月，併科
罰金新幣拾貳萬元，罰金如易服勞役，以新臺幣壹仟元折算壹日
，扣案之如附表一、二所示之物品均沒收。
丁○○○共同意圖勒贖而擄人，處有期徒刑玖年，扣案如附表一
、二所示之物品均沒收；又共同未經許可持有手槍，處有期徒刑
陸年，併科罰金新幣拾貳萬元，罰金如易服勞役，以新臺幣壹仟
元折算壹日，扣案如附表一所示之物品沒收；又結夥三人以上攜
帶兇器竊盜，處有期徒刑柒月。應執行有期徒刑拾肆年壹月，併
科罰金新幣拾貳萬元，罰金如易服勞役，以新臺幣壹仟元折算壹
日，扣案之如附表一、二所示之物品均沒收。
丙○○、辛○○、庚○○均無罪。
    犯罪事實
一、戊○○於多年前在大陸地區受僱於壬○○所屬詐欺集團旗下
    ，知悉壬○○因經營詐欺集團而致富，且對其身家環境，知
    之甚詳，遂選定壬○○之父、母作為擄人勒贖的目標，竟邀
    集己○○、丁○○○及甲○○共同基於擄人勒贖之犯意，先
    由戊○○帶同己○○、丁○○○前往臺中市西屯區龍洋巷三
    之三號壬○○之父、母親住所附近勘查地形，並完成計畫之
    分工，約定由己○○、丁○○○及甲○○等人擔任擄人及看
　　守人質之責，而戊○○則負責至大陸地區撥打勒贖電話及提
  　領現金等工作，並言明得款後己○○、丁○○○及甲○○等
    人可分得贓款七成，至於負責撥打勒贖電話及提領現金之戊○○則得贓款三成。分工完畢後，戊○○即於民國九十五年
    九月九日先行前往大陸地區等候。而己○○、丁○○○及甲○○即共同承前之擄人勒贖及持有制式手槍、子彈與意圖為
    自己不法所有之竊盜犯意聯絡，於九十五年九月二十四日凌
    晨四時許，由己○○駕駛其不知情之友人林俊佳所有之車牌
    牌號碼六六一一－ＭＨ號白色自用小客車（起訴書誤載為曾
    輝興所有），搭載丁○○○及甲○○，並共同攜帶美國
    SMITH ＆WESSON廠製SW三八○型口徑○點三八制式半自動手
    槍一支（含彈匣二個；槍枝管制編號：000000000
    0號）、制式子彈九顆、制式達姆彈十四肆顆及電擊棒一把
    ，先駕車前往臺中縣烏日鄉某紅色橋下之停車場附近，由己○○駕車停於現場，並與甲○○在車內把風接應，丁○○○
    則持客觀上足供為兇器使用之長約十五公分金屬製之扳手為
    工具，下手竊取停放在路旁之不詳車輛車牌二面後（作案工
    具及車牌均並未扣案），改懸掛在前揭己○○駕駛之車牌號
    碼六六一一－ＭＨ號自用小客車上，以避免行蹤暴露。三人
    即共乘該車前至臺中市西屯區龍洋巷三之三號門口附近守候
    ，見到壬○○之父親癸○○自上揭屋內走出後，則由己○○
    駕車負責把風接應、丁○○○即持前揭手槍、子彈，甲○○
    持電擊棒下車，強行將癸○○押解上車，並由丁○○○以預
    藏之膠帶綑綁封住癸○○之眼睛及嘴巴，己○○則駕駛前揭
    車牌號碼六六一一－ＭＨ自用小客車先回到前揭停車場，改
    駕駛己○○事先租來停放在該地之車牌號碼不詳的黑色自用
    小客車，同時將癸○○推入車後行李箱藏放。隨即驅車沿國
    道三號高速公路南下高雄，並將癸○○藏放並拘禁在高雄縣
    山區之某不詳地點之鐵皮屋內，其後己○○、丁○○○及甲○○則又改換人質之拘禁地點，而將癸○○載移至高雄市三
    民區○○○路八五巷一號四樓丁○○○之租屋處拘禁。當己○○、丁○○○及甲○○擄走癸○○後，即以電話通知隱身
    在大陸之戊○○，戊○○遂以大陸地區之電話向癸○○家人
    勒贖，一開始向其家人勒贖新臺幣（下同）三億元，然其後
    經雙方討價還價後，戊○○同意以三百萬元之贖款成交。戊○○遂指示壬○○之弟賴俊仁，於九十五年九月二十八日攜
    帶三百萬元之贖金，在臺中縣沙鹿火車站，搭乘同日二十時
    四十分之海線莒光號列車南下，等上火車之後，再依指示將
    現金贖款丟包，未料由於現今莒光號列車之車廂門窗，未能
    手動開啟，賴俊仁無法將贖款丟出車外，不得已始方作罷。
    戊○○因上揭火車丟包之方式未能成功，遂於九十五年九月
    二十九日撥打電話向癸○○之家屬表示贖款提高為三百五十
    萬元，並指示家屬於九十五年九月三十日搭機前往大陸，直
    接將款項匯入與其有犯意聯絡之綽號「小陳」之真實姓名年
    籍不詳之大陸地區成年男子所提供之人頭帳戶內（該帳戶係
    一大陸地區之人民「周建鵬」，在中國民生銀行所申設之人
    頭帳戶，帳號為000000000000號）。癸○○之
    子壬○○遂依照戊○○之指示，依約前往大陸深圳地區，將
    人民幣八十萬元（相當於新台幣三百二十多萬元）匯入上揭
    指定帳戶內。戊○○獲悉款項匯入後，遂指示該「小陳」之
    男子前往銀行領取人民幣四十八萬元之贖款。戊○○取得人
    民幣四十八萬元之贖款後，隨即將其中之人民幣四十五萬元
    ，透過不詳之匯款方式之匯回臺灣，並指示不知情之妻柯淑
    如前往領取新臺幣一百八十五萬元後，將其中之一百四十萬
    元轉交予己○○。而己○○取得款項後，則與丁○○○及甲○○等人將款項分成三份均分。然戊○○、己○○、丁○○○及甲○○於取得上揭贖款後，並未依約將人質癸○○釋放
    ，反變本加厲，由戊○○指示，前述「小陳」之男子承前之
    擄人勒贖之犯意，接續在大陸地區撥打電話對癸○○之家屬
    勒贖，並且要求家屬再給付人民幣三百萬元，始同意將癸○○釋放。而戊○○則獨自於九十五年十月四日搭飛機返臺，
    並與拘禁人質之己○○研商下一步之勒贖計畫。嗣經警分別
    於九十五年十月八日十四時十分許，先後查獲戊○○、己○○、丁○○○、甲○○，並在高雄市三民區○○○路八十五
    巷一號四樓丁○○○之租屋處，順利救出遭拘禁之癸○○，
    並在現場扣得如附表一所示之美國SMITH＆WESSON廠製SW380
    型口徑零點三八吋制式半自動手槍一支（含彈匣二個；槍枝
    管制編號：0000000000號）、制式子彈九顆（其
    中三顆經送鑑定已試射擊發）、制式達姆彈十四顆及被告曾
    輝興、丁○○○所有之供本案犯罪所用之如附表二所示之尼
    龍繩、束帶、錄音筆、眼罩、通信卡、易付卡，及附表三編
    號七至十、十二所示之丁○○○與戊○○聯絡前開擄人勒贖
    事宜所用之ＳＩＭ卡等物。
二、案經臺中市警察局第六分局、內政部刑事警察局偵六隊、臺
    中市警察局刑警大隊移送臺灣臺中地方法院檢察署檢察官偵
    查起訴。
    理    由
一、上揭事實，業據被告戊○○、己○○、甲○○、丁○○○等
    自白不諱，核與證人癸○○、壬○○、賴俊仁等人證述有關
    證人癸○○遭擄及勒贖之情節相符，復有扣案之美國SMITH
    ＆WESSON廠製（含彈匣二個；槍枝管制編號：000000
    0000號）SW380型口徑零點三八吋制式半自動手槍一支
  　、制式子彈九顆、制式達姆彈十四顆及如附表一、附表二編
    號七至十、十二等物可資佐證。又前開手槍、子彈經送內政
    部警政署刑事警察局鑑試結果認為：１、送鑑制式手槍一支
    （槍枝管制編號0000000000號）認係美國SMITH
    ＆WESSON廠製SW380型口徑零點三八吋制式半自動手槍，機
    械性能良好，可擊發同口徑制式子彈，認具殺傷力。２、送
    鑑制式子彈九顆（試射三顆），認均係口徑○點三八吋之制
    式子彈，認具殺傷力。３、送鑑制式子彈（達姆彈）十四顆
    ，認均係口徑○點三八吋之制式子彈認均具殺傷力。３、送
    鑑彈匣一個，認係美國SMITH＆WESSON廠製SW380型口徑零點
    三八吋制式金屬彈匣，此有內政部警政署刑事警察局九十五
    年十一月九日刑鑑字第○九五○一六一○六○號槍彈鑑定書
    一份卷足參。是以，本案事證明確，被告戊○○、己○○、
    甲○○、丁○○○前開犯行，應可認定。
二、按擄人勒贖罪以意圖勒贖而擄人為構成要件，其犯罪態樣係
    將被害人置於行為人實力支配之下，予以脅迫，以便向被害
    人或其關係人勒索財物；如有不法得財之意思而施行強暴、
    脅迫，擄掠被害人脫離其原在處所，使喪失行動自由，而移
    置於自己實力支配之下，藉以向被害人或其關係人勒索財物
    ，即構成擄人勒贖罪。（最高法院八十三年度台上字第四一
    五七號、八十七年度台上字第二七八八號判決參照），又擄
    人勒贖係指意圖勒贖而擄人而言，行為人苟以勒贖之目的而
    擄人，祇須被擄人喪失行為自由，而置於加害者實力支配之
    下，即屬既遂，其事後果否實施勒贖，向何人勒贖，有無取
    得贖款，以及何人交付贖款，均不影響其已成立之犯罪（最
    高法院八十五年度台上字第三六七五號判決參照）。核被告
    戊○○所為，係犯刑法第三百四十七條第一項之擄人勒贖罪
    ；被告己○○、甲○○、丁○○○所為，係犯違反槍砲彈藥
    刀械管制條例第七條第四項、第十二條第四項之未經許可持
    有手槍及持有子彈罪、刑法第三百四十七條之擄人勒贖罪、
    同法第三百二十一條第一項第三款、第四款之結夥三人以上
    攜帶兇器竊盜罪。被告戊○○、己○○、甲○○、丁○○○
    ，就擄人勒贖之犯行，有犯意之聯絡及行為分擔，均為共同
    正犯；又被告己○○、甲○○、丁○○○，就前開持有手槍
    、子彈及結夥三人以上攜帶兇器竊盜罪，有犯意之聯絡，行
    為之分擔，均為共同正犯。被告己○○、甲○○、丁○○○
    同時持有前開手槍、子彈，係一行為觸犯數罪名，為想像競
    合犯，均應從一重之持有手槍罪處斷。被告己○○、甲○○
    、丁○○○所犯擄人勒贖、持有手槍、結夥三人以上攜帶兇
    器竊盜罪間，犯意各別，罪名不同，應予分論併罰。爰審酌
    被告戊○○、己○○、甲○○、丁○○○正值壯年，竟好逸
    惡勞欲藉擄人勒贖之犯罪取得巨額不法利益，及其前開犯行
    對社會治安產生重大之影響，及對證人癸○○所造成之身心
    傷害，與其等勒贖所得之款項、竊得物品之手段、價值，暨
    被告戊○○、己○○、甲○○、丁○○○在擄人勒贖案件中
    之分工角色，被告戊○○係提議為本案擄人勒贖之人，被告
    己○○、甲○○、丁○○○係持制式手槍、子彈及電擊棒等
    物實際下手之人，與其等取得贖款後，仍繼續拘禁證人癸○○，未將其釋放，並念及被告戊○○、己○○、甲○○、丁○○○於犯後坦承犯行之犯後態度，復於拘禁期間，未對證
    人癸○○施以不人道之虐待，與其犯罪之手段、目的等一切
    情狀，分別量處如主文所示之刑，並就被告己○○、甲○○
    、丁○○○等人定其應執行之刑及罰金部分如易服勞役之折
    算標準。辯護人雖為被告己○○、甲○○、丁○○○等人辯
    護稱其等非但倡議擄人勒贖之人，請求應量處較被告戊○○
    為低之刑度，惟本院審酌被告己○○、甲○○、丁○○○在
    本案擄人勒贖案件中，均係居重要之關鍵角色，其惡性與造
    意之被告戊○○相當，就擄人勒贖部分並無量處較共犯戊○○為輕之必要，附此敘明。
三、扣案之如附表一、二所示之物品，分別係被告己○○或丁○○○所有供本案擄人勒贖犯罪所用之物，爰依刑法第三十八
    條第一項第二項為沒收之諭知；又扣案如表一所示之美國SMI
    TH＆WESSON廠製SW380型口徑零點三八吋制式半自動手槍一支
    （含彈匣一個）、制式子彈六顆、制式達姆彈十四顆，均屬
    槍砲彈藥刀械管制條例所管制之槍枝、子彈，依法未經許可
    不得製造、販賣、運輸、轉讓、出租、出借、持有、寄藏、
    意圖販賣而陳列，均係被告己○○、甲○○、丁○○○共同
    持有之違禁物，仍應依刑法第三十八條第一項第一款宣告沒
    收。另制式子彈三顆，業經內政部警政署刑事警察局鑑試擊
    發，已無殺傷力，而失其違禁物之性質，爰不為沒收之諭知
    。至被告己○○、甲○○、丁○○○用以竊盜車牌所用之金
    屬板手，擄人時所持之電擊棒，被告丁○○○供稱扳手已丟
    棄，而電擊棒亦未扣案，且均非法院應義務沒收之物，為免
    將來執行之困難爰不為沒收之諭知。另扣案之附表三編號七
    至十、十二所示之ＳＩＭ卡雖係供本案犯罪聯絡所用之物，
    惟係向電信公司所租用，非被告丁○○○所有，自不得宣告
    沒收，其餘附表三所示之物品，雖經扣案，然被告戊○○、
    己○○、甲○○、丁○○○均否認為其等供犯本案所用之物
    ，亦無積極證據足資證明係被告戊○○、己○○、甲○○、
    丁○○○供犯本案所用之物，亦不得為沒收之諭知。
三、公訴意旨另以：
(一)、被告丙○○於多年前在大陸地區受僱於證人壬○○詐欺集團
    旗下，了解證人壬○○因經營詐欺集團而致富，且對其身家
    環境，知之甚詳。詎被告丙○○竟意圖為自己不法所有，於
    九十五年八月間邀集被告戊○○共商研議組成擄人勒贖集團
    ，選定證人壬○○之父、母作為擄人勒贖的目標，被告丙○○並帶同被告戊○○前往臺中市西屯區龍洋巷三之三號證人
    壬○○之父、母親住所附近勘查地形，其後並責成被告戊○○找人負責執行擄人勒贖事宜。被告戊○○於是返回高雄邀
    集綽號「阿強」之被告己○○、綽號「阿輝」之被告丁○○○及綽號「建治」之被告甲○○商討相關執行細節。嗣於同
    年八月二十日左右，被告戊○○更邀集被告己○○、丁○○○及甲○○共同前往上揭被告壬○○之父、母親之住所附近
    勘查地點，並完成計畫之分工，訂定由被告己○○、丁○○○及甲○○等人擔任擄人及看守人質之責，而被告戊○○則
    負責至大陸地區撥打勒贖電話及提領現金等工作。大家並言
    明得款後被告己○○、丁○○○及甲○○等人可共同分得贓
    款之七成，至於撥打勒贖電話及提領現金之被告戊○○與提
    供訊息之被告丙○○共同分得贓款之三成。其等分工完畢後
    ，被告戊○○遂於九十五年九月九日先行前往大陸地區等候
    ，被告曾輝興、甲○○、張簡明耀則負責擄人，因認被告丙○○共同涉犯刑法第三百四十七條第一項之擄人勒贖罪嫌云
    云。
(二)、被告戊○○於己○○、甲○○及丁○○○擄得證人癸○○後
    ，遂於九十五年九月二十七日打電話予綽號「小賴」之被告
    辛○○研商如何取贖事宜，被告辛○○得知後遂建議被告戊○○可以指示家屬以火車丟包之方式取贖，被告辛○○並提
    供相關之火車時刻表供被告戊○○參考，再擇定以火車丟包
    之方式取贖後，被告戊○○於是指示證人賴俊仁，於九十五
    年九月二十八日攜帶三百萬元之贖金，在臺中縣沙鹿火車站
    ，搭乘是日二十時四十分之海線莒光號列車南下，等上火車
    之後，再依指示將現金贖款丟包。而被告戊○○同時亦以電
    話聯繫被告辛○○、庚○○共同前往臺中縣龍井鄉該列火車
    所經過之某鐵路平交道旁，伺機準備撿取丟包之贖款。而當
    被告辛○○及庚○○見到上揭列車即將抵達所等候之平交道
    路口時，被告辛○○即以電話發出指令要被告戊○○同步指
    示證人賴俊仁立即丟包。未料，由於現今莒光號列車之車廂
    門窗，未能手動開啟，證人賴俊仁無法將贖款丟出車外，不
    得已方始作罷，而被告戊○○則另指示證人賴俊仁先行回家
    ，再等候通知付贖，因認被告辛○○、庚○○共同涉犯刑法
    第三百四十七條第一項之擄人勒贖罪嫌云云。
(三)、按犯罪事實應依證據認定之，無證據不得認定犯罪事實，又
    不能證明被告犯罪者，應諭知無罪之判決，刑事訴訟法第一
    百五十四條第二項及第三百零一條第一項分別定有明文。次
    按刑事訴訟法上所謂認定犯罪事實之證據，係指足以認定被
    告確有犯罪行為之積極證據而言；如未能發現相當證據或證
    據不足以證明，自不能以推測或擬制之方法，以為裁判基礎
    （最高法院二十九年上字第三一○五號、四十年台上字第八
    十六號判例參照）。又檢察官就被告犯罪事實，應負舉證責
    任，並指出證明之方法，刑事訴訟法第一百六十一條第一項
    定有明文。因此，檢察官對於起訴之犯罪事實，應負提出證
    據及說服之實質舉證責任。倘其所提出之證據，不足為被告
    有罪之積極證明，或其指出證明之方法，無從說服法院以形
    成被告有罪之心證，基於無罪推定之原則，自應為被告無罪
    判決之諭知（最高法院九十二年台上字第一二八號判例參照
    ）。
(四)、公訴意旨認被告丙○○共同涉犯刑法第三百四十七條第一項
    之擄人勒贖罪嫌，無非係以被告丙○○與被告戊○○共同發
    起並策劃本件擄人勒贖案件之事實，業據證人即同案被告戊○○於警詢及偵查中證述明確，核與證人即同案被告己○○
    及丁○○○於偵查中證述明確，並經證人即壬○○於偵查中
    證述：當初並不知道為何歹徒會找上門，但認為應該是房子
    的糾紛，曾打電話詢問丙○○，其父親是否在他手上，但丙○○說沒有等語為其論據之基礎。訊據被告丙○○則堅詞否
    認有何共同擄人勒贖之犯行，辯稱：伊雖認識戊○○，但不
    知戊○○為何說伊有參與等語。經查：證人戊○○雖曾於警
    詢、偵查及本院審理時一再證述：係被告丙○○提議要擄證
    人壬○○家人，向其勒贖，並知道被告己○○、丁○○○之
    殺人案件上訴已駁回確定，要其找被告己○○、丁○○○一
    起作，事成後六四分，其與被告丙○○分四成，各一半，其
    曾將被告丙○○要其找被告己○○、丁○○○共同擄人勒贖
    一事告知被告己○○、丁○○○云云，惟證人即同案被告己○○、丁○○○於本院審理時證述：在被告戊○○帶其等去
    看地點時（按即證人癸○○住所），曾問被告戊○○會不會
    有錯，被告戊○○說不會錯，是阿斌報的線，是說阿斌報的
    地點，但被告戊○○並未曾向其說明，是被告丙○○，要找
    其二人，一起擄人勒贖等語，故證人即同案被告戊○○前開
    所述曾將與被告丙○○共謀擄人勒贖一事告知被告己○○、
    丁○○○等情，顯與證人即同案被告己○○、丁○○○所述
    不同，且遍觀證人己○○、丁○○○於偵查中之陳述，亦未
    曾明確證述被告丙○○確有參與本案擄人勒贖之犯行。再者
    ，證人己○○證述：伊知道阿斌之人，但抓之後才知道阿斌
    就是丙○○等語（本院一卷第三○二、三○五頁），證人丁○○○則證述：伊不認識丙○○等語（本院一卷第三○四頁
    ），是依前開證人己○○、丁○○○之證述，足見其二人對
    被告丙○○不熟識或不認識，核與被告丙○○供稱不認識丁○○○等語亦相吻合，苟係如此，被告丙○○對於其所不熟
    識之證人己○○、丁○○○等人之背景，當不甚暸解，則其
    如何得知其等遭法院判處罪刑確定，並需索金錢，進而要求
    證人戊○○應找證人己○○、丁○○○等人一同遂行本案犯
    行，故證人戊○○前開所述是否詳實，亦啟人疑竇。再參酌
    ，證人戊○○所述：丙○○原先亦是從事詐欺犯罪，為詐欺
    集團成員，丙○○找伊要擄人勒贖後，伊曾去一趟大陸海南
    島海口找其弟翁志清，翁志清那時還在海口從事對臺灣民眾
    詐騙的工作，其手法係騙受害人其帳戶可能被冒用，要將款
    項匯入人頭帳戶等語（本院一卷第二九七頁），依證人戊○○所言，足知被告丙○○與詐欺集團成員來往密切，索取人
    頭帳戶當輕而易舉，苟被告丙○○亦係擄人勒贖之共犯，證
    人戊○○何不直接向被告丙○○索取人頭帳戶，以利取贖使
    用。再者，擄人勒贖係重罪，被告戊○○亦知利用大陸地區
    作為聯絡之處所，以隱匿其身分，降低被查獲之風險，衡情
    亦當知犯行愈少人知悉愈可保密，並得以減少失風被查獲之
    風險，若被告丙○○確係本案共犯，證人戊○○何以捨向有
    取得人頭帳戶管道之被告丙○○索取，反臨時電詢證人辛○○，請其幫忙找尋人頭帳戶，增加失風被捕之危險，並使其
    費盡心力辛苦取得之款項，由證人辛○○朋分二成之理。再
    者，依證人戊○○所述，與被告丙○○共謀後，至取得贖款
    ，到返臺被捕期間，均未曾與被告丙○○聯絡。苟被告丙○○確有參與前開擄人勒贖之犯行，並約定其取得贖款二成（
    即四成中，其分一半），何以於擄得證人癸○○時，或發生
    取贖管道困難，乃至事後已取得贖款，到證人戊○○回臺遭
    逮捕之間，均未曾與被告丙○○以任何方式聯絡？準此，證
    人戊○○前述被告丙○○亦參與本案擄人勒贖之犯行云云，
    既有前述所載之疑點，即難以證人戊○○一人之證言，逕為
    被告丙○○不利之認定。又證人己○○、丁○○○雖曾證述
    ：證人戊○○曾說是阿斌報的線等語，然證人己○○就此證
    述：此係指知道壬○○的家，是斌仔報的地點等語（本院一
    卷第三○五頁）。故所謂「報線」云云之真意僅係指證人癸○○住所之位置，證人戊○○說是阿斌提供的等情（本院一
    卷第三○五頁），惟此與所謂與「阿斌」合謀擄人勒贖尚屬
    有間，且前開所謂「阿斌報線」一事，證人己○○、丁○○○亦未曾親見或親聞，僅係聽證人戊○○之傳述，亦難以此
    即為被告丙○○不利之認定。至證人壬○○證述：當初並不
    知道為何歹徒會找上門，但認為應該是房子的糾紛，曾打電
    話詢問丙○○，其父親是否在他手上，但丙○○說沒有等語
    ，亦僅係證人壬○○憑空懸揣之詞，亦難以此為被告丙○○
    不利之認定。
(五)、公訴意旨認被告辛○○、庚○○涉犯前開擄人勒贖罪嫌，無
    非係以被告庚○○於偵查中供述：辛○○叫伊於九十五年九
    月二十八日晚上開車，在靠近龍井火車站附近之平交道，說
    火車上會有東西丟下來，要伊去撿袋子，當時辛○○有看到
    警察在，叫伊趕快開車離開現場，而丟包的事宜是辛○○聯
    絡的，伊於九十五年七月間曾與辛○○一起南下高雄，見過
    戊○○一次等語，而被告辛○○則供述：被告戊○○打電話
    拜託伊找人頭帳戶，但找不到，因此戊○○委請伊幫他接一
    條錢，要找個適合的地方拿錢，伊向戊○○建議要不要用火
    車丟包之方式，戊○○於是叫伊找個地點，九十五年九月二
    十八日二十時四十分許，伊其與庚○○就到龍井鄉○○路旁
    ，便以電話與戊○○聯絡，再由戊○○與火車上的人聯絡，
    但當天丟包沒丟成，戊○○是叫伊代為拿錢，並說拿到錢的
    話會分其二成等語，此外被告戊○○於案發後回台期間，被
    告辛○○復於九十五年十月七日十九時二十九分三十二秒，
    以0000000000號電話與被告戊○○之00000
    00000號行動電話聯繫，內容除顯示當日火車丟包之現
    場狀況外，警示被告戊○○說被害人家屬已報警，警員到場
    查緝，用以通風報信外，被告辛○○並向戊○○詢問是否得
    手等，並要求分得款項，此有通聯紀錄及通訊監察譯文在卷
    可佐，而由其等對話之內容以觀，實與一般單純幫助恐嚇或
    詐欺等犯行相迥異，亦可印證被告辛○○對於擄人勒贖一事
    確早已知悉云云，為其論據之基礎。訊據被告辛○○、庚○○均堅詞否認有何擄人勒贖之犯行，被告辛○○辯稱：當時
    被告戊○○要伊幫忙找人頭帳戶，伊說沒有辦法，被告戊○○要伊幫忙，伊就建議被告戊○○，可以用火車丟包之事，
    被告戊○○就請伊幫忙撿包，並承認取得款項後，由伊分得
    二成，但伊問被告戊○○是什麼錢，被告戊○○說是很黑很
    黑的錢，要伊不要問，伊就沒問了，後來於約定的時間到達
    丟包現場，並於火車將通過之際，在電話中通知被告戊○○
    告知對方丟錢下來，但沒有成功，就不再和被告戊○○聯絡
    ，被告戊○○回臺後，曾撥打伊家中電話予伊，指責伊為何
    不再接電話，伊就向其謊稱，撿包時，發現有警察埋伏，伊
    雖曾在電話中向被告戊○○要求吃紅，只是因為被告戊○○
    已拿到錢了，但伊真的不知道是什麼錢等語；被告庚○○則
    辯稱：伊載被告辛○○拿紅包去給里長，答謝其幫忙促成和
    解，該里長家在鐵路附近，離開時，被告辛○○要伊等一下
    ，說要出去一下，伊就在車上等，並不知道當時被告辛○○
    即在等待火車丟包云云。經查：
１、被告辛○○確曾建議以火車丟包，並至約定之鐵路旁欲撿拾
    證人賴俊仁自火車上丟包之袋子一事，業據被告辛○○供承
    不諱，核與證人戊○○證述相符，應可認定。而被告辛○○
    對於前開經證人戊○○之委託欲撿拾火車丟包袋子之客觀事
    實，亦不爭執，是本案所應審究者，即在於被告辛○○主觀
    上是否知悉欲撿拾之袋子內之物品，即係證人戊○○擄人勒
    贖之贖款，而與證人戊○○就擄人勒贖部分有犯意之聯絡。
    證人戊○○迭於偵查及本院審理時，一再證述：伊僅有向被
    告辛○○說係很髒很髒的錢，並未告訴其係擄人勒贖的錢等
    語（九十五年度偵字第二二五九五號卷第八頁，本院卷第三
    四、二九四頁），亦核與被告辛○○前開所辯相符。再者，
    依證人戊○○所述，原先是要請被告辛○○幫忙找尋人頭帳
    戶，因被告辛○○並無管道取得，被告辛○○方建議以火車
    丟包之方法取款，足見原先證人戊○○告知被告辛○○之取
    款計劃係以人頭帳戶為之，而非一開始即打算以火車丟包，
    故是否得以因該款項係以火車丟包一事，即推論被告辛○○
    應知該款項係擄人勒贖之贖金？又財產犯罪所得之贓款，以
    火車丟包取款，以隱匿取款人之身分一事，非僅擄人勒贖有
    之，是被告辛○○是否得以客觀上係以火車丟包取款，而推
    論其確知前開欲拿取之款項為擄人勒贖之金錢亦非無疑。職
    是，以火車丟包取款之目的，係在於隱匿取款者之身分，避
    免曝光，是此火車丟包取款之客觀事實，僅得證明被告辛○○主觀上，對前開款項應係來源不明之贓款一節，應有所認
    識，然並無積極證據足資證明被告辛○○知悉其提供以火車
    丟包之建議，欲取得之款項係擄人勒贖之贖款。又被告庚○○雖曾於警詢時一度供述：其與證人辛○○於九十五年十月
　　七日對話中所謂之「那條ＯＫ」，係指擄人勒贖案件取贖之
  　事云云（警卷第四八頁），惟觀被告庚○○同時間警詢時先
    供述，伊僅知要撿袋子等語（警卷第四七頁），足見其亦陳
    述不知所欲撿拾之袋子為擄人勒贖之贖款，何以於數個問題
    後就警詢之回答，即為前開「那條ＯＫ」，係指擄人勒贖案
    件取贖云云之事，苟其所述均係九十五年九月二十八日之認
    知，則其先後所述顯相矛盾，故其所為之前開陳述，究係指
    至鐵軌旁撿拾袋子之際，即知該款項係擄人勒贖之贖款，亦
    或將事後於警局所知悉擄人勒贖之事相混淆，即非無疑。故
    尚難僅以被告庚○○前開不明確之陳述，即認定被告辛○○
    欲撿拾火車丟包袋子之際，即知該款項為擄人勒贖之贖金，
    而為被告辛○○不利之認定。
２、被告庚○○雖於本院審理時否認知悉其載被告辛○○至龍井
    鄉○○○道鐵軌旁，係要撿拾火車丟下之袋子云云，惟被告
    庚○○於警詢供述：辛○○叫伊於九十五年九月二十八日晚
    上開車，在靠近龍井火車站附近之平交道，說火車上會有東
    西丟下來，要伊去撿袋子等語（警卷第四十七頁），核與證
    人即被告辛○○於警詢時證述：係與庚○○一起到龍井鄉○
    路旁等語相符，衡情，被告庚○○警詢時之陳述距事發之際
    較近，且較無利害關係之考量，其所為之供述，應較為可採
    。再參酌被告庚○○自承伊在前開地點等了將近一個小時等
    語（警卷第四九頁），而被告庚○○係與於辛○○一同至前
    開鐵軌附近，且在該處停等長達一小時之久，又係被告辛○○邀同被告庚○○前往，衡情被告庚○○豈有可能不知被告
    辛○○至該處作何事。準此，應以被告庚○○於警詢時供述
    ：知悉至該處是要撿拾袋子等語為可採。惟證人戊○○並不
    認識被告庚○○，所謂撿拾火車丟包之事，亦係證人戊○○
    直接與證人辛○○聯絡等情，亦據證人戊○○、辛○○於本
    院審理時證述明確。然既無證據足資認定證人辛○○主觀上
    知悉欲撿拾之袋子，為擄人勒贖之贖款，業如前述，則經由
    證人辛○○邀同一同至現場撿拾袋子之被告庚○○亦豈有可
    能知悉。
３、公訴人另舉證人戊○○於案發後回台期間，與被告辛○○於
    九十五年十月七日十九時二十九分三十二秒，以00000
    00000號電話與證人戊○○之0000000000號
    行動電話聯繫之內容為證，惟依前開內容全文觀之（參警卷
    第二六六頁之通訊監察譯文），並無一語提及被告辛○○當
    時知悉金錢之來源，而係證人戊○○在指責被告辛○○，稱
    其何以於無法順利取得火車丟包之款項後，即失縱無法聯絡
    ，而被告辛○○即向證人戊○○解釋，係因發現有警察在現
    場布線等情，然被告辛○○就此陳述於本院審理時表示，係
    因其事後未再與證人戊○○聯絡，所謂警察在現場布線云云
    ，僅係為搪塞證人戊○○之質問（本院一卷第一七五頁），
    依此對照卷內所存證據，員警係於九十五年九月二十八日，
    火車丟包取贖不成，依地緣關係，調閱相關之通聯資料，方
    鎖定被告辛○○涉有嫌疑，並無員警事前在欲丟包之火車行
    經處事先布線之資料，再參以前開通話之內容，證人戊○○
    確有指責被告辛○○事後為何無法聯絡等情觀之，被告辛○○辯稱：陳稱丟包現場有警察布線，係誆騙證人戊○○之脫
    詞等情，亦非顯然無據。且依被告辛○○與證人戊○○事後
    於九十五年十月七日之前開通話之內容，並無一語提及被告
    辛○○欲撿拾火車丟包之款項之際，即知悉該款項之來源，
    是亦無法以前開通訊監察內容，逕以推論被告辛○○於證人
    戊○○請其尋找人頭帳戶，被告辛○○建議以火車丟包取款
  　之際，即知欲取得之款項即為擄人勒贖之贖金，而與證人戊○○就擄人勒贖之犯行，有犯意之聯絡，而參與擄人勒贖犯
    行之取贖部分行為。
四、綜上所述，本件被告丙○○、辛○○、庚○○被訴共犯刑法
    第三百四十七條第一項之擄人勒贖罪部分，公訴人所提出之
    證據或所指出之證明方法，尚不足為被告三人有罪之積極證
    明，或說服本院形成被告有罪之心證。此外，復查無其他積
    極之證據足資證明被告三人確有公訴人所指此部分犯行，被
    告三人此部分之犯罪事實即屬不能證明，揆諸前開判例及法
    條之說明，依法自應諭知無罪之判決。
據上論斷，應依刑事訴訟法第二百九十九條第一項前段、第三百
零一條，槍砲彈藥刀械管制條例第七條第四項、第十二條第四項
，刑法第十一條前段、第二十八條、第三百四十七條第一項、第
三百二十一條第一項第三款、第四款、第五十五條、第五十一條
第五款、第十款、第四十二條第三項、第三十八條第一項第一款
、第二款，判決如主文。
本案經檢察官乙○○到庭執行職務。
中　　華　　民　　國　　96　　年　　6 　　月　　29　　日
                  刑事第十四庭  審判長法  官  陳  葳
                  　　　　　　　　　　法　官  洪堯讚
                  　　　　　　　　　　法　官　劉逸成
上正本證明與原本無異。
如不服本判決，應於送達後十日內向本院提出上訴狀（須附繕本
），上訴於臺灣高等法院臺中分院。
                                      書記官  高勳楠
中　　華　　民　　國　　96　　年　　6 　　月　　29　　日
附表一：
美國SMITH＆WESSON廠製SW380型口徑零點三八吋制式半自動手槍
一支（含彈匣貳個；槍枝管制編號：0000000000號）
、制式子彈六顆、制式達姆彈十四顆。
附表二：
┌──┬───────────────┬───┬─────┬──────────────┐
│編號│物                          品│數  量│所  有  人│用                        途│
├──┼───────────────┼───┼─────┼──────────────┤
│1   │白色尼龍繩                    │5綑   │己○○    │綁實拘禁癸○○處所之門戶。  │
├──┼───────────────┼───┼─────┼──────────────┤
│2   │黑色束帶                      │8條   │己○○    │用以綁實換裝竊取之車牌。    │
├──┼───────────────┼───┼─────┼──────────────┤
│3   │錄音筆DENPA牌                 │1支   │己○○    │叫癸○○唸聯合報頭版內容，用│
│    │                              │      │          │錄音筆錄下，讓家屬相信人質還│
│    │                              │      │          │平安活著。                  │
├──┼───────────────┼───┼─────┼──────────────┤
│4   │黑色眼罩                      │1個   │丁○○○  │給癸○○戴，避免其認出所在處│
│    │                              │      │          │所。                        │
├──┼───────────────┼───┼─────┼──────────────┤
│5   │遠傳易付卡（無SIM卡；門號09367│1張   │丁○○○  │與戊○○聯絡擄人勒贖相關事宜│
│    │57894；序號0000000000000000000│      │          │之用。                      │
│    │7號）                         │      │          │                            │
├──┼───────────────┼───┼─────┼──────────────┤
│6   │南屏電信卡（已取出，不含SIM卡 │1張   │丁○○○  │與戊○○之三星中國大陸連絡之│
│    │；門號0000000000；序號00000000│      │          │用。                        │
│    │21536號）                     │      │          │                            │
├──┼───────────────┼───┼─────┼──────────────┤
│7   │三星牌手機（序號00000000000000│1支   │丁○○○  │與他共犯聯絡用。            │
│    │5號）                         │      │          │                            │
└──┴───────────────┴───┴─────┴──────────────┘
 附表三：
┌──┬───────────────┬───┬─────┬──────────────┐
│編號│物                          品│數  量│持  有  人│備　　　　　　　　　　　　註│
├──┼───────────────┼───┼─────┼──────────────┤
│1   │三星牌手機（含SIM卡；門號：098│1支   │己○○    │                            │
│    │0000000號；序號000000000000000│      │          │                            │
│    │號）                          │      │          │                            │
├──┼───────────────┼───┼─────┼──────────────┤
│2   │諾基亞牌手機（含SIM卡；門號：0│1支   │己○○    │                            │
│    │000000000號；序號0000000000000│      │          │                            │
│    │38號）                        │      │          │                            │
├──┼───────────────┼───┼─────┼──────────────┤
│3   │三星牌手機（無電池；序號352003│1支   │己○○    │                            │
│    │000000000號）                 │      │          │                            │
├──┼───────────────┼───┼─────┼──────────────┤
│4   │奇峰手機（含SIM卡；門號0000000│1支   │戊○○    │                            │
│    │550號；序號：000000000000000號│      │          │                            │
│    │）                            │      │          │                            │
├──┼───────────────┼───┼─────┼──────────────┤
│5   │電話記事本                    │2本   │戊○○    │                            │
├──┼───────────────┼───┼─────┼──────────────┤
│6   │黃色尼龍繩                    │2綑   │丁○○○  │                            │
├──┼───────────────┼───┼─────┼──────────────┤
│7   │中國移動通信卡（含SIM卡，分別 │5張   │丁○○○  │與戊○○聯絡之用。          │
│    │為00000000、00000000、00000000│      │          │                            │
│    │5、0000000、00000000，均未使用│      │          │                            │
│    │）                            │      │          │                            │
├──┼───────────────┼───┼─────┼──────────────┤
│8   │南屏電信SIM卡（門號0000000000 │1張   │丁○○○  │與戊○○聯絡之用。          │
│    │號）                          │      │          │                            │
├──┼───────────────┼───┼─────┼──────────────┤
│9   │中國移動通信卡SIM卡（序號89860│1張   │丁○○○  │與戊○○聯絡之用。          │
│    │000000000000000號）           │      │          │                            │
├──┼───────────────┼───┼─────┼──────────────┤
│10  │南屏電信SIM卡（門號0000000000 │1張   │丁○○○  │與戊○○之三星中國大陸連絡之│
│    │；序號0000000000000號）       │      │          │用。                        │
├──┼───────────────┼───┼─────┼──────────────┤
│11  │三星牌手機（含SIM卡，門號09384│1支   │丁○○○  │                            │
│    │73361號；序號：00000000000000 │      │          │                            │
│    │號）                          │      │          │                            │
├──┼───────────────┼───┼─────┼──────────────┤
│12  │SIM卡（門號0000000000）       │1片   │丁○○○  │與其他共犯聯絡用。          │
├──┼───────────────┼───┼─────┼──────────────┤
│13  │和信SIM卡                     │1張   │丁○○○  │                            │
├──┼───────────────┼───┼─────┼──────────────┤
│14  │三星牌手機（無SIM卡；序號35558│1支   │甲○○    │聯絡用。                    │
│    │00000000000號）               │      │          │                            │
├──┼───────────────┼───┼─────┼──────────────┤
│15  │遠傳電信帳單                  │18張  │辛○○    │                            │
├──┼───────────────┼───┼─────┼──────────────┤
│16  │中華電信帳單                  │2張   │辛○○    │                            │
├──┼───────────────┼───┼─────┼──────────────┤
│17  │護照                          │2本   │辛○○    │                            │
├──┼───────────────┼───┼─────┼──────────────┤
│18  │臺胞證                        │1本   │辛○○    │                            │
├──┼───────────────┼───┼─────┼──────────────┤
│19  │遠傳易付卡                    │2張   │辛○○    │                            │
├──┼───────────────┼───┼─────┼──────────────┤
│20  │臺灣固網節費卡                │2張   │辛○○    │                            │
├──┼───────────────┼───┼─────┼──────────────┤
│21  │筆記本                        │1本   │辛○○    │                            │
├──┼───────────────┼───┼─────┼──────────────┤
│22  │手機（序號分別為00000000000000│5支   │辛○○    │                            │
│    │9、000000000000000、0000000000│      │          │                            │
│    │61860、000000000000000、350627│      │          │                            │
│    │000000000號 ）                │      │          │                            │
├──┼───────────────┼───┼─────┼──────────────┤
│23  │SIM卡                         │4張   │辛○○    │                            │
├──┼───────────────┼───┼─────┼──────────────┤
│24  │手機（含SIM卡2張；門號、序號分│3支   │庚○○    │                            │
│    │別為0000000000、00000000000000│      │          │                            │
│    │5；0000000000、000000000000000│      │          │                            │
│    │；無門號、000000000000000號） │      │          │                            │
├──┼───────────────┼───┼─────┼──────────────┤
│25  │OKWAP手機（無電池；序號0000000│1支   │邱育蘭    │                            │
│    │0000000號）                   │      │          │                            │
├──┼───────────────┼───┼─────┼──────────────┤
│26  │大同手機（門號0000000000、序號│1支   │邱育蘭    │                            │
│    │000000000000000號）           │      │          │                            │
├──┼───────────────┼───┼─────┼──────────────┤
│27  │摩托羅拉手機（含SIM卡；門號091│1支   │ 賴俊仁   │                            │
│    │0000000；序號000000000000號） │      │          │                            │
├──┼───────────────┼───┼─────┼──────────────┤
│28  │聯絡簿                        │1本   │柯淑如    │                            │
├──┼───────────────┼───┼─────┼──────────────┤
│29  │摩托羅拉手機（含SIM卡：門號091│1支   │柯淑如    │                            │
│    │0000000；序號000000000000000號│      │          │                            │
│    │）                            │      │          │                            │
├──┼───────────────┼───┼─────┼──────────────┤
│30  │手抄電話紙                    │1張   │柯淑如    │                            │
└──┴───────────────┴───┴─────┴──────────────┘
附錄論罪科刑法條：
槍砲彈藥刀械管制條例第七條
未經許可，製造、販賣或運輸火砲、肩射武器、機關槍、衝鋒槍
、卡柄槍、自動步槍、普通步槍、馬槍、手槍或各類砲彈、炸彈
、爆裂物者，處死刑、無期徒刑或七年以上有期徒刑；處徒刑者
，併科新臺幣三千萬元以下罰金。
未經許可，轉讓、出租或出借前項所列槍砲、彈藥者，處無期徒
刑或五年以上有期徒刑，併科新臺幣一千萬元以下罰金。
意圖供自己或他人犯罪之用，而犯前二項之罪者，處死刑或無期
徒刑；處徒刑者，併科新臺幣五千萬元以下罰金。
未經許可，持有、寄藏或意圖販賣而陳列第1項所列槍砲、彈藥
者，處五年以上有期徒刑，併科新台幣1千萬元以下罰金。
第一項至第三項之未遂犯罰之。
槍砲彈藥刀械管制條例第十二條：
未經許可，製造、販賣或運輸子彈者，處一年以上七年以下有期
徒刑，併科新臺幣五百萬元以下罰金。
未經許可，轉讓、出租或出借子彈者，處六月以上五年以下有期
徒刑，併科新臺幣三百萬元以下罰金。
意圖供自己或他人犯罪之用，而犯前二項之罪者，處三年以上十
年以下有期徒刑，併科新臺幣七百萬元以下罰金。
未經許可，持有、寄藏或意圖販賣而陳列子彈者，處五年以下有
期徒刑，併科新臺幣三百萬元以下罰金。
第一項至第三項之未遂犯罰之。
中華民國刑法第三百四十七條
意圖勒贖而擄人者，處死刑、無期徒刑或七年以上有期徒刑。
因而致人於死者，處死刑、無期徒刑或12年以上有期徒刑；致重
傷者，處死刑、無期徒刑或十年以上有期徒刑。
第一項之未遂犯罰之。
預備犯第一項之罪者，處二年以下有期徒刑。
犯第一項之罪，未經取贖而釋放被害人者，減輕其刑；取贖後而
釋放被害人者，得減輕其刑。
中華民國刑法第三百二十一條第一項第三款、第四款：
犯竊盜罪而有左列情形之一者，處六月以上、五年以下有期徒刑：
三、攜帶兇器而犯之者。
四、結夥三人以上而犯之者。
